臺灣基隆地方法院民事簡易判決　　　　　　　　九十三年度基簡字第一六一號
　　原　　　告　國華產物保險股份有限公司
　　法定代理人　丁○○
　　訴訟代理人　戊○○
　　被　　　告　丙○○
　　　　　　　　甲　○
　　　　　　　　乙○○
　　右　一　人
　　訴訟代理人　庚○○
當事人間清償債務事件，本院於九十三年十一月十七日言詞辯論終結，判決如下：
    主  文
被告應連帶給付原告新臺幣拾貳萬捌仟佰玖拾陸元，及其中新臺幣拾壹萬伍仟
元自民國九十三年五月十四日起至清償日止，按年息百分之一一點八八計算之利息。
訴訟費用新台幣肆仟零玖拾元由被告連帶負擔。
本判決得假執行。
    理由要領
一、被告甲○經合法通知，未於最後言詞辯論期日到場，核無民事訴訟法第三百八十
    六條所列各款情形，依民事訴訟法第四百三十六條第二項、第三百八十五條第一
    項前段之規定，准原告之聲請，由其一造辯論而為判決。
二、原告起訴主張其與訴外人寶島商業銀行（簡稱寶島銀行，嗣改制為日盛國際商業
    銀行股份有限公司）間訂有消費者信用貸款保險契約，雙方約定寶島銀行之借款
    債務人若未能依約按期攤還本息，則由原告賠償寶島銀行之損失，寶島銀行並同
    意將債權讓與原告，由原告逕向借款人求償。本件被告丙○○邀同被告甲○、乙○○於民國（下同）八十八年七月二十一日向寶島銀行借款新台幣（下同）三十
    五萬元，約定到期日為九十二年八月五日，利息按借款日起照年息百分之十一‧
    八八按月計算，未按到期日攤還本息時，自逾期六個月內加收放款利率百分之十
    ，逾六個月以上者其超過六個月部分加收放款利率百分之二十計算違約金。茲因
    被告丙○○就上開借款自八十八年八月五日起即未依約按期攤還本息，共積欠寶
    島銀行三十六萬四千八百八十四元，原告依約賠付寶島銀行上開損失金額之九成
    ，合計三十二萬八千三百九十六元之保險金。依消費者信用貸款保險契約及寶島
    銀行開立之債權讓與同意書，寶島銀行已將對借款人即被告丙○○及連帶保證人
    即被告甲○、乙○○之債權移轉予原告，並以訴狀送達視為債權讓與之通知，爰
    依消費借貸及連帶保證之法律關係，訴請被告三人連帶給付三十二萬八千三百九
    十六元，及其中三十一萬五千元自訴狀繕本送達之翌日起至清償日止，按年息百
    分之一一‧八八計算之利息等語。
三、被告甲○及乙○○則坦承確有擔任系爭借款之連帶保證人，惟被告丙○○向寶島
    銀行之借款，已由其母庚○○在向寶島銀行清償十七萬八千一百八十二元後，自
    寶島銀行處取回系爭三十五萬元借款之借據，可徵系爭借款業已還清，原告不得
    再向被告三人請求償還等語置辯；被告丙○○則以雖有向寶島銀行借款三十五萬
    元，惟該筆借款於寶島銀行撥款當日即遭承辦行員嚴百齡非法挪用，被告丙○○
    僅取得其中二萬元，被告丙○○既未取得系爭借款予以使用，暨無需負還款之責
    ，原告亦不得向被告請求償還等語置辯。
四、本件原告主張其與寶島銀行訂有消費者信用貸款保險契約，因被告丙○○邀同被
    告甲○、乙○○向寶島銀行借款三十五萬元自八十八年八月五日未依約清償，致
    積欠寶島銀行本金合計利息共三十六萬四千八百四十元，原告已依消費者信用貸
    款保險契約給付寶島銀行上開損失金額之九成三十二萬八千三百九十六元（其中
    本金為三十一萬五千元），寶島銀行已同意將上開債權之九成即原告賠付之款項
    轉讓等情，業據原告提出消費者貸款保險單、借據及授信約定書、理賠計算書、
　　債權讓與同意書等影本各一件為證，被告對此復未爭執，堪信原告此部分主張為
    真實。惟被告甲○、乙○○辯稱系爭借款已由其母庚○○清償十七萬八千一百八
    十二元後取回系爭三十五萬元借據，被告丙○○之借款應已清償完畢，否則寶島
    銀行怎會將系爭借據返還？原告自不得再向被告等人請求清償系爭借款等語置辯
    ；而被告丙○○則以雖有向寶島銀行借款三十五萬元，惟該筆借款於寶島銀行撥
    款當日即遭承辦行員嚴百齡非法挪用，被告丙○○僅取得其中二萬元，故原告亦
    不得向被告丙○○請求償還上開借款三十五萬元等語置辯。是被告丙○○向寶島
    銀行所取得之借款究係二萬元或三十五萬元？被告等人之母親庚○○所代償之十
    七萬八千一百八十二元是否已生完全清償系爭借款債務？影響原告依債權讓與之
    請求有無理由，為本件爭點所在。
五、茲就本件爭點逐一論述如下：
  一被告丙○○向寶島銀行所取得之借款究係二萬元或三十五萬元？
    經查，被告丙○○辯稱其雖向寶島銀行借款三十五萬元，惟僅取得寶島銀行所撥
    貸之款項二萬元，餘三十三萬元皆遭寶島銀行行員嚴百齡非法挪用乙節，為原告
    所否認，並經本院依原告聲請向台灣台北地方法院調取與本件被告丙○○向寶島
    銀行借貸系爭三十五萬元借款有關之民事卷宗查閱得知，被告丙○○確有向寶島
    銀行借貸系爭三十五萬元借款，且於該筆三十五萬元借款核撥後，委託訴外人嚴
    百齡代寫轉帳單及匯款申請書代收入傳票，匯款予訴外人張文典以償還其借款等
    情，業據訴外人嚴百齡、張文典於台灣台北地方法院九十年度北簡字第六四二三
    號民事簡易庭審理時，以證人身分陳述明確（見台灣台北地方法院九十年度北簡
    字第六四二三號民事卷九十年六月十二日及九十年九月六日言詞辯論筆錄），且
    該件訴外人寶島銀行向被告丙○○請求清償借款事件亦已確定，堪信被告丙○○
    向寶島銀行之借款確為三十五萬元，且經其領取藉以清償其積欠第三人張文典之
    債務無訛。
  二被告等人之母親庚○○所代償之十七萬八千一百八十二元是否已生完全清償系爭
    借款債務？
    查系爭借款之本金債務既為三十五萬元，已如前述，則被告丙○○自借款時即八
    十八年八月五日起即未依約繳納本息，自尚欠訴外人寶島銀行本金三十五萬元及
    自八十八年八月五日起至清償日止，按年息百分之一一．八八計算之利息，暨自
    八十八年九月五日起至清償日止之約定違約金，此有台灣台北地方法院九十年度
    北簡字第六四二三號宣示判決筆錄可稽。被告甲○、乙○○雖以其母已清償訴外
    人寶島銀行十七萬八千一百八十二元，並自寶島銀行取回系爭借款三十五萬元借
    據，可徵被告應已清償該筆借款，否則寶島銀行怎會將借據返還等詞置辯，惟被
    告丙○○積欠訴外人寶島銀行之款項為三十五萬元本金暨自八十八年八月五日起
    至清償日止之利息、違約金，訴外人寶島銀行僅將上開債權之九成轉讓予原告，
    本身對被告尚有一成之債權存在，而此一成之債權包括本金部分為三萬五千元，
    利息及違約金部分計自八十八年八月五日起至九十二年六月九日被告母親庚○○
    清償十七萬八千一百八十二元止（即在原告撥款之九十一年九月二十三日前之利
    息、違約金計算基準為本金三十五萬元，自九十一年九月二十三日撥款後之利息
    、違約金計算基準為本金三萬五千元），被告尚需給付寶島銀行之利息部分應為
    十三萬三千一百零一元（20790＋109361＋2950═133101，元以下均四捨五入）
    ，違約金部分應為二萬四千一百九十六元（1733＋21873＋590═24196，元以下
    均四捨五入），總計被告積欠訴外人寶島銀行之一成債權包括本金、利息及違約
    金仍有十九萬二千二百九十七元（35000＋133101＋24196═192297，計算式詳如
    附表所示），並未逾被告母親庚○○向訴外人寶島銀行清償之十七萬八千一百八
    十二元；且寶島銀行之所以將系爭三十五萬元借據返還，僅因被告已依寶島銀行
    之計算方式償還積欠寶島銀行之一成債務之故，並不包括寶島銀行已將系爭借款
    債權之九成轉讓予原告收受部分乙情，業據證人即寶島銀行行員劉千綺、己○○
    到庭陳述屬實（見本院九十三年五月十九日、九十三年六月十日言詞辯論筆錄）
    ，益徵被告母親庚○○向寶島銀行所清償之十七萬八千一百八十二元僅在寶島銀
    行所自負之一成債權額範圍內生清償之效力，並不及於原告所受讓之九成借款債
    權。
六、按債權人得將債權讓與於第三人；債權之讓與，非經讓與人或受讓人通知債務人
    ，對於債務人不生效力，民法第二百九十四條第一項前段、第二百九十七條第一
    項前段分別定有明文。本件訴外人寶島銀行已將其對被告三人之上開債權之九成
    轉讓予原告，原告並以本件起訴狀繕本之送達作為債權讓與之通知，從而原告依
    債權讓與之法律關係，請求被告連帶給付包含本金部分為三十一萬五千元，及自
    八十八年八月五日起至八十八年十二月五日止按年息百分之一一．八八計算之利
    息暨違約金合計一萬三千三百九十六元，共計三十二萬八千三百九十六元，並自
    起訴狀繕本送達最後被告之翌日即九十三年五月十四日起至清償日止，按年息百
    分之一一．八八計算之利息，為有理由，應予准許。
七、本件係民事訴訟法第四百二十七條第一項所定之標的金（價）額五十萬元以下之
    財產權訴訟，本院既為被告敗訴之判決，自應依職權宣告假執行。
八、訴訟費用四千零九十元（裁判費三千五百三十元、登報費用五百六十元），由被
    告連帶負擔。
中　　　華　　　民　　　國　　九十三　　年　　 十一 　　月　　二十九　　日
                                臺灣基隆地方法院基隆簡易庭
                                        法      官  林玉珮
右為正本係照原本作成。
對於本件判決如有不服，應於收受送達後二十日內向本院提出上訴書狀，上訴於本院
合議庭，並按他造當事人之人數附具繕本。
中　　　華　　　民　　　國　　九十三　　年　　 十一 　　月　　二十九　　日
                                        法院書記官  湯惠芳
